【裁判字號】    89,上易,1858
【裁判日期】    891227
【裁判案由】    侵占
【裁判全文】
臺灣高等法院高雄分院刑事判決          八十九年度上易字第一八五八號
    上訴人  台灣高雄地方法院檢察署檢察官
    被  告  丁○○
右上訴人因被告侵占案件，不服臺灣高雄地方法院八十九年度易字第三一四三號中華
民國八十九年九月二十七日第一審判決（起訴案號：臺灣高雄地方法院檢察署八十八
年度偵字第二一八四六、二九一０九號），提起上訴，本院判決如左：
      主      文
原判決撤銷。
丁○○連續意圖為自己不法之所有，而侵占自己持有他人之物，累犯，處有期徒刑伍
月。
      事      實
丁○○曾犯竊盜罪、侵占罪，經本院分別判處有期徒刑四月、六月，於八十五年五月
二十四日、八十八年一月十日執行完畢，仍不知悔改，復於八十八年四月十五日，在
高雄市○○區○○路一四六巷二十號向丙○○租用車牌號碼ＺＥ－０六九號營業小客
車營業，約定每日租金新台幣（下同）六百元，租期二月，於八十八年六月十五日承
租期限屆滿，詎丁○○竟意圖為自己不法之所有，除給付租金二萬餘元後即未再付車
租外，並於租車期限屆滿後，即基於概括之犯意，將該車侵占入己，供自己營業之用
，迄丙○○向臺灣高雄地方法院檢察署檢察官提出告訴，始於同年十月十一日返還該
車予丙○○。丁○○旋又於八十八年十月十四日，在高雄縣鳳山市○○○路四七號，
向另一告訴人乙○○租用車牌號碼ＺＦ－七三一號營業小客車營業，每日車租五百元
，以三天為一期，繳納車租及檢查車輛狀況，竟於八十八年十一月十五日，將該車侵
占入己，供自己營業之用，拒不還車，經乙○○多方尋找，始於八十九年二月二十八
日將該車取回，所欠租金二萬七千五百元亦拒不繳交。案經丙○○、乙○○分別訴由
臺灣高雄地方法院檢察署檢察官偵查起訴。
      理      由
一、訊之被告固坦承有本件積欠車租及逾期未返還所租之車等情事，惟否認犯行，辯
    稱：伊有支付丙○○租金三、四個月，因之前即有欠其車租，故累積欠租達十幾
    萬元。乙○○之車租則繳至八十九年一、二月間。因身染肝病，開計程車所賺之
    錢均支付家用，並非故意侵占所租之車等語。
二、然查右揭事實，已經告訴人丙○○、乙○○二人分別於檢察官偵查、原審審理及
    本院調查中指訴綦詳，復有租車契約書二份附卷可稽，被告丁○○亦坦承本件租
    車後逾期未返還所租之車等情不諱。查被告於八十七年間即曾因侵占罪而遭判刑
    六月並入監執行完畢，心中自應知所警惕，乃不思悔改，又前後二次均租車營業
    ，逾期未還，復積欠租金，一件係經告訴人丙○○提出訴訟始還車，另一件於還
    車於丙○○後三日又再向另外之出租營業者乙○○租車拒絕償還，假稱要和解而
    不還車告訴人乙○○不得己始自行前往其住處附近將車找回，顯有為自己不法所
    有之意圖而侵占入己，其所辯顯係卸責之詞，不足採信，犯行堪以認定。至被告
    曾支付租金，僅足以證甲其於借車之始並無詐欺之意圖，但嗣後其積欠鉅額之租
    金未還，又拒將租得之車返還予告訴人，自不能僅憑其曾支付部分之租金，遽認
    其無侵占故意，又被告租車既係供營業之用，將營業車放置於其住處附近，係屬
    常情，亦不能僅因其向乙○○租用之車在其住處附近被乙○○自行尋回，遽認其
    無侵占之犯意，均併予甲。
三、核被告侵占告訴人所有計程車之所為，係犯刑法第三百三十五條第一項之侵占罪
    （至積欠車租部分係民事糾紛）。其先後二次犯行，時間緊接，所犯罪名同一，
    顯係基於概括之犯意反覆為之，應依連續犯之規定論以一罪。被告曾犯竊盜、侵
    占等罪，經分別判處徒刑，於八十五年五月二十四日、八十八年一月十日執行完
    畢，此有臺灣高等法院被告全國前案紀錄表一份附卷可證，五年以內再犯有期徒
    刑以上之本罪，應依法加重其刑。
四、原審未察，遽為被告丁○○無罪之判決，尚有未洽。檢察官上訴意旨，執此指摘
    原判決不當，為有理由，自應由本院將原判決撤銷改判。爰審酌被告己有竊盜、
    侵占前科，猶不知悔改，復連續侵占他人之營業小客車，足見其惡性非輕，惟犯
    罪後，就積欠車租部分已與告訴人等成立和解，雖其和解部分與本案侵占車輛部
    分無關，但已足以認定其犯罪後態度尚屬良好，尚有悔悟之意，且告訴人等亦表
    甲不願追究之意等一切情狀，量處如主文所示之刑。
據上論結，應依刑事訴訟法第三百六十九條第一項前段、第三百六十四條、第二百九
十九條第一項前段、刑法第五十六條、第三百三十五條第一項、第四十七條、罰金罰
鍰提高標準條例第一條前段，判決如主文。
本案經檢察官邱榮藏到庭執行職務。
中    華    民    國     八十九     年      十二      月     二十七   日
                              臺灣高等法院高雄分院刑事第九庭
                                  審判長法官  張甲松
                                 法官  江泰章
                                        法官  任森銓
右正本證甲與原本無異。
不得上訴。
                                      書記官  張文斌
中    華    民    國     八十九     年      十二      月    二十九    日
附錄：本判決論罪科刑法條：
刑法第三百三十五條第一項
意圖為自己或第三人不法之所有，而侵占自己持有他人之物者，處五年以下有期徒刑
、拘役或科或併科一千元以下罰金。
                                                                  Ｊ


司法院資訊處製作；財團法人民間司法改革基金會備份。
